臺灣高雄地方法院民事判決　九十一年度訴字第一○五七號
　　原　　　告　乙○○
　　被　　　告　甲○○
右當事人間請求清償借款事件，本院判決如左：
    主      文
被告應給付原告新台幣貳佰柒拾壹萬零肆佰伍拾玖元，及自民國九十一年二月二十八
日起至清償日止，按週年利率百分之五計算之利息。
訴訟費用由被告負擔。
本判決於原告以新台幣玖拾萬零肆仟元為被告供擔保後得假執行；但被告於假執行程
序實施前以新台弊貳佰柒拾壹萬零肆佰伍拾玖元為原告預供擔保後得免為假執行。
    事      實
甲、原告方面：
一、聲明：求為判決除假執行擔保金額外，如主文所示。
二、陳述：被告甲○○於民國八十六年四月十一日與原告訂立消費借貸契約，向原告
    借款新台幣（下同）二百七十二萬零四百六十九元，用以清償被告積欠訴外人台
    新國際商業銀行股份有限公司（下稱台新銀行）之二百七十二萬零四百六十九元
    債務，並約定於八十九年五月八日清償，原告已依約將被告所借款項匯入台新銀
    行，惟被告僅於九十年八月三日清償一萬元，尚積欠二百七十一萬零四百六十九
    元（本件請求二百七十一萬零四百五十九元），屢經催討，被告均置之不理，爰
    依消費借貸契約法律關係，請求判決如主文第一項所示，並願供擔保請求宣告假
    執行。
三、證據：提出高雄市第一信用合作社收入傳票、活期儲蓄存款取款條、高雄商業銀
    行九十一年八月七日高新九一營字第六十六號函、合作金庫銀行高雄分行九十一
    年八月九日合金高存字第０九一０００四八一０號函、支票、申請書等影本各一
    份及台新銀行出具之繳款明細表與放款利息收據等影本各二紙為證。
乙、被告方面：
一、聲明：
（一）原告之訴及假執行之聲請均駁回。
（二）訴訟費用由原告負擔。
（三）如受不利益判決，請准供擔保免為假執行。
二、陳述：
    對於原告主張被告於八十六年四月間積欠台新銀行二百七十二萬零四百六十九元
    債務之事實並不爭執，惟該筆債務於八十六年四月十一日由被告已故叔叔即訴外
    人陳清波代被告向台新銀行清償完畢，至於原告與陳清波之關係為何？被告並不
    清楚，被告從未向原告借款二百七十多萬元，亦未曾書立任何借據，原告所提證
    物亦非借據，且與原告主張之原因事實並無關聯，被告確無積欠原告上開債務，
    而被告於九十年八月三日寄給原告之一萬元，係供被告子女生活費之用，並非清
    償借款，原告所述與事實不符，請求駁回原告之訴及假執行之聲請，如受不利益
    判決，請准供擔保免為假執行等語。
三、證據：並未提出任何證據資料以供本院審酌。
丙、本院依職權向台新銀行高雄分行函查被告與台新銀行間之借貸資料，並詢問原告
    所提之系爭二紙利息繳款收據究由何人繳款。
    理      由
一、原告主張：兩造於十六年四月十一日訂立消費借貸契約，被告向原告借款二百七
    十二萬零四百六十九元用以清償積欠台新銀行債務，詎被告未依約於八十九年五
    月八日清償，僅於九十年八月三日清償一萬元，尚積欠二百七十一萬零四百六十
    九元，屢經催討，被告均置之不理，爰依消費借貸契約法律關係，請求判決如主
    文第一項所示。被告對於八十六年四月間曾積欠台新銀行二百七十二萬零四百六
    十九元之事實並不爭執，惟辯稱：被告並未向原告借貸上開款項，原告亦未提出
    兩造書立之任何借據，原告所述顯與事實不符，請求駁回原告之訴及假執行之聲
    請等語。
二、原告主張之事實，已據其提出與所述內容相符之高雄市第一信用合作社收入傳票
    、活期儲蓄存款取款條、高雄商業銀行九十一年八月七日高新九一營字第六十六
    號函、合作金庫銀行高雄分行九十一年八月九日合金高存字第０九一０００四八
    一０號函、支票、申請書等影本各一份及即新銀行出具之繳款明細表與放款利息
    收據影本各二紙為證。被告對於原告主張其於八十六年四月間積欠台新銀行二百
    七十二萬零四百六十九元債務，而該筆債務於八十六年四月十一日已由他人代為
    清償完畢之事實並不爭執，惟以前詞置辯，故本件應審究者為：被告是否於八十
    六年四月十一日向原告借貸二百七十二萬零四百六十九元？（本件原告請求二百
    七十一萬零四百五十九元），茲將本院判斷內容詳述如下：
（一）查被告於八十四年七月十二日與台新銀行簽訂消費借貸契約，向台新銀行辦理
      房屋貸款，共借款二百三十萬元（帳號：００九─五四─０００四八九─六─
      ００號；下稱房屋貸款），嗣於八十五年五月二十二日又與台新銀行簽訂消費
      借貸契約，向台新銀行辦理信用貸款五十萬元（帳號：００九─五三─０００
      二九三─六─００號；下稱信用借款），共向台新銀行借款二百八十萬元。惟
      迄至八十六年四月初止，前開二百三十萬元房屋貸款部分，尚積欠本金二百二
      十三萬五千四百三十元及利息一萬六千七百六十六元；而五十萬元信用貸款部
      分，尚積欠本金四十五萬七千三百二十九元、利息二千五百九十二元及違約金
      八千三百五十二元，總計二筆借款共積欠二百七十二萬零四百六十九元，惟上
      開二百七十二萬零四百六十九元借款，已於八十六年四月十一日由他人（非被
      告本人）代被告清償完畢等事實，為兩造所不爭執，並有台新銀行出具之繳款
      明細表及放款利息收據影本各二紙為證，復經本院依職權向台新銀行函查屬實
      ，有該行九十一年九月十日（九十一）台新高字第九一一八九號函一份在卷足
      憑。由上所述，顯示被告於八十六年四月間確曾積欠台新銀行二百七十二萬零
      四百六十九元債務，而該債務已於八十六年四月十一日由他人代為清償完畢之
      事實，均堪信為真實。
（二）再查，觀諸原告所提之證據，顯示原告於八十六年四月十一日曾向高雄市第一
      信用合作社（即現今高新商業銀行）申請開立：帳號00000000000
      0號、票號ＦＹ0000000號、發票日為八十六年四月十一日、面額二百
      二十萬元之支票一紙，已於八十六年四月十二日由台新銀行高雄分行提示兌領
      ，有高雄市第一信用合作社收入傳票、活期儲蓄存款取款條、高雄商業銀行九
      十一年八月七日高新九一營字第六十六號函、合作金庫銀行高雄分行九十一年
      八月九日合金高存字第０九一０００四八一０號函、支票及申請書等影本各一
      份在卷可參；再參諸台新銀行於八十六年四月十一日出具之系爭二紙放款利息
      收據原本（即上開被告積欠台新銀行二百七十二萬零四百六十九元借款之繳款
      收據），現亦由原告持有中，如非原告代為清償，台新銀行豈願將該二紙收據
      交付原告？且被告亦自認上開二百七十二萬零四百六十九元借款並非由被告本
      人清償。參以，原告當時（八十六年間）為被告之岳父（被告現已與原告之女
      離婚），出借金錢助其女婿（被告）舒困，乃合乎常理之事，且被告於九十年
      八月三日亦向原告清償一萬元（詳後(三)所述），有兩造不爭執為真正之郵局限
      時報值函件信封及收據二紙足憑，衡諸常理，如被告未向原告借貸上開款項以
      供清償，何以於原告代為清償後仍攤還一萬元？再徵諸被告於八十六年四月間
      週轉困難，及被告亦自認上開二百七十二萬零四百六十九元債務係由他人代為
      清償等情觀之，足證兩造確有訂立消費借貸契約，原告已依被告指示將該款項
      匯入被告帳戶以供清償甚明，故原告主張被告積欠台新銀行二百七十二萬零四
      百六十九元借款，係原告於八十六年四月十一日以現金及支票代為清償乙事，
      堪信為真實。被告辯稱上開二百七十二萬零四百六十九元債務，係由其已故之
      叔叔陳清波代為清償云云，非但為原告否認之，依民事訴訟法第二百七十七條
      當事人主張有利於己之事實者，就其事實有舉證責任之規定，被告應就此有利
      於已之事實負舉證之責，惟被告並未就此有利於已之事實舉證以實其說，復未
      提出任何證據資料以供本院審酌，僅辯稱：陳清波已於二年前過世等語，被告
      既未舉證以實其說，其上開所辯，難信為真實。
（三）至於被告另辯稱上開於九十年八月三日匯予原告之一萬元，係因被告前妻當時
      攜帶二名子女即訴外人陳妤筠及陳翰返回娘家居住，被告為補貼小孩生活費
      ，才寄上開一萬元予原告，該一萬元係供小孩生活費之用，並非清償欠款乙事
      。惟查：被告於九十年八月三日寄予原告之一萬元，係分二次寄送，每封限時
      報值函件各寄五千元，二封郵件共寄一萬元，而該二封郵件收件人欄均填載原
      告「乙○○」本人姓名；惟被告於九十年十月及十一月間每月各寄一萬元予小
      孩之生活費，其郵件收件人欄則填載被告子女「陳妤筠」及「陳翰」之姓名
      ，並未填載原告之姓名，此有兩造不爭執為真正之掛號函件信封及收據影本各
      四紙在卷可參。承上所述，被告所寄郵件收件人既區分為「乙○○」（原告）
      及「陳妤筠；陳翰」（子女）二類，足認所寄金錢因收件人不同而異其用途
      ，原告主張被告寄予小孩生活費之郵件信封均會載明小孩之姓名，上開九十年
      八月三日所寄之一萬元，係供清償前揭欠款之用，此由該二紙郵件信封均載明
      收件 為原告本人即可明瞭等情，堪予採信，被告所辯，難信為真實。
（四）按消費借貸者，謂當事人約定，一方移轉金錢或其他代替物之所有權於他方，
      而他方以種類、品質、數量相同之物返還之契約；借用人應於約定期限內，返
      還與借用物種類、品質、數量相同之物，民法第四百七十四條及第四百七十八
      條分別定有明文。又按消費借貸因金錢或其他代替物之交付而生效力，固為修
      正前民法第四百七十五條所明定，但所謂「交付」，原不以現實交付為限，倘
      貸與人已依轉帳或其他兩造約定之方式，將貸款匯入借用人之銀行帳戶內以代
      交付者，自仍發生與現實交付同等之效力。又消費借貸契約係不要式契約，並
      非以簽訂書面契約書為必要。查被告於八十四年及八十五年間共向台新銀行借
      款二百八十萬元，迄八十六年四月初止，尚欠本金、利息及違約金計二百七十
      二萬零四百六十九元，而原告依兩造約定，以支票及現金代被告清償欠款，貸
      與標的物即已完成交付，至為明確，並未因無簽立書面借貸契約而異其法律效
      果，故原告主張被告於八十六年四月十一日向其借貸二百七十二萬零四百六十
      九元乙事，堪信為真實。又被告於借貸後已於九十年八月三日清償原告一萬元
      ，已如前述，總計被告迄尚積欠原告二百七十一萬零四百六十九元及其法定遲
      延利息（原告請求二百七十一萬零四百五十九元）。
三、綜上所述，本件被告為借貸契約之借用人，未依約清償本息，尚積欠原告借款本
    金二百七十一萬零四百六十九元與法定遲延利息，依約應負清償之責。從而，原
    告依據消費借貸契約法律關係，請求被告給付二百七十一萬零四百五十九元，及
    自本件支付命令繕本送達翌日即九十一年二月二十八日起至清償日止，按週年利
    率百分之五計算之法定遲延利息，即屬正當，應予准許。
四、兩造陳明願供擔保請為宣告假執行或免為假執行，經核均與規定相符，爰分別酌
    定相當之擔保金額予以宣告。
五、本件事證已臻明確，兩造其餘主張陳述及所提之證據，均毋庸再予審酌，附此敘
    明。
據上論結，本件原告之訴為有理由，依民事訴訟法第七十八條、第三百九十條第二項
、第三百九十二條，判決如主文。
中　　　華　　　民　　　國　　九十一　　年　　　十　　　月　　二十三　　日
                                 臺灣高雄地方法院民事第二庭
~B法　　　官　唐照明
右為正本係照原本作成。
如不服本判決，應於送達後廿日內，向本院提出上訴狀並表明上訴理由，如於本判決
宣示後送達前提起上訴者，應於判決送達後十日內補提上訴理由書（須附繕本）。
中　　　華　　　民　　　國　　九十一　　年　　　十　　　月　　二十三　　日
~B法院書記官　李承悌
